【裁判字號】    95,上訴,679
【裁判日期】    950718
【裁判案由】    偽造有價證券
【裁判全文】
臺灣高等法院高雄分院刑事判決         95年度上訴字第679號
上  訴  人
即  被  告  乙○○
指定辯護人  邱明政律師
上列上訴人因偽造有價證券案件，不服臺灣高雄地方法院94年度
訴字第3188號中華民國95年3 月9 日第一審判決（起訴案號：臺
灣高雄地方法院檢察署94年度偵字第17039 號），提起上訴，本
院判決如下：
      主    文
原判決撤銷。
乙○○意圖供行使之用，而偽造有價證券，處有期徒刑壹年陸月
。本票（票號TH0000000 、發票日93年1 月12日、到期日93年2
月28日）壹紙上發票人魏憶龍部分沒收。
      事    實
一、乙○○係魏梓安之父親，緣魏梓安積欠甲○○所經營位於高
    雄市苓雅區○○○路11號之「高大當舖」債務計新臺幣（下
    同）140 萬元，遭該當舖經理邵恆昇催索，乙○○為替魏梓
    安擔保，即於民國（下同）93年1 月12日，在上開「高大當
    舖」內簽發140 萬元之本票1 紙（票號TH0000000 號、發票
    日93年1 月12日、到期日93年2 月28日）。因邵恆昇認其信
    用不夠，要求其再找一位保證人，乙○○明知其未經其宗親
    即前臺北市議員魏憶龍之同意，竟意圖供行使之用，偽造「
    魏憶龍」之署押於上開本票發票人欄上，而偽造有價證券，
    再持以交付邵恆昇，作為清償擔保而行使之。嗣因乙○○未
    依約清償債務，經邵恆昇持該本票向魏憶龍追討，始知上情
    。
二、案經高大當舖代理人邵恆昇訴請臺灣高雄地方法院檢察署檢
    察官偵查起訴。
      理    由
一、程序方面：
  (一)、按證人、鑑定人依法應具結而未具結者，其證言或鑑定意
      見，不得作為證據，刑事訴訟法第158 條之3 定有明文。
      告訴人或告訴代理人僅係發動告訴權之地位，其陳述關於
      犯罪事實內容部分，即屬基於證人地位而為，依前開法律
      規定，自應依法具結，其證言始得採為證據。經查：偵查
      中檢察官以告訴代理人身分傳訊邵恆昇，其陳述親身經歷
      之案發過程，本質上屬於證人，自應依法具結，檢察官未
      命邵恆昇於供前、供後具結，證人邵恆昇於偵查中所為之
      陳述不得作為證據。
  (二)、按刑事訴訟法第159 條之5 規定，被告以外之人於審判外
      之陳述，雖不符前4 條之規定，而經當事人於審判程序同
      意作為證據，法院審酌該言詞陳述或書面陳述作成時之情
      況，認為適當者，亦得為證據。當事人、代理人或辯護人
      於法院調查證據時，知有第159 條第1 項不得為證據之情
      形，而未於言詞辯論終結前聲明異議者，視為有前項之同
      意。本件證人魏憶龍於警詢中以理運國際法律事務所函文
      說明未授權簽發本票一事，為被告以外之人於審判外之書
      面陳述，屬傳聞證據，然被告及辯護人同意上開證據之證
      據能力；且該函係魏憶龍署名製作，並無不可信之情況，
      ，認均適合作為本案之證據，依前述規定，應有證據能力
      。
貳、實體方面：
  一、訊據上訴人即被告乙○○（下稱被告）供認有於上開時地
      未經魏憶龍之同意，而於上揭本票發票人欄內簽署魏憶龍
      名字之事實不諱，惟否認有何偽造有價證券犯行，辯稱：
      當日是告訴代理人邵恆昇要我在本票上簽魏憶龍之名字，
      ，作為票據之保證人，不是我主動簽的，我並無偽造有價
      證券之故意云云。指定辯護人為被告辯稱：系爭本票上魏
      憶龍之署名，係被告單純應當舖邵恆昇經理要求代簽，被
      告主觀上並無故意偽造及供行使之意圖；被告單純於閒聊
      中將宗親魏憶龍之名字簽於系爭本票上，惟非簽於發票人
      之欄位，該項簽名非屬票據上之發票行為，被告所為與偽
      造有價證券罪構成要件有間云云。
  二、經查：
    (一)、被告於93年1 月12日，在「高大當舖」內簽發140 萬元
        之本票1 紙（票號TH0000000 號、發票日93年1 月12日
        、到期日93年2 月28日），並未經魏憶龍同意於發票人
        欄簽署「魏憶龍」名字之事實，業據被告於檢察官偵查
        、原審及本院審理中供承不諱，核與魏憶龍以理運國際
        法律事務所函覆高雄市苓雅分局稱：未授權被告簽名等
        語（見警卷第15頁）一致，復有上揭本票影本乙紙附卷
        可資佐證（見94年發查字第691 號卷第3 頁背面、警卷
        第4 頁）。被告上揭偽造有價證券之客觀事實，已堪認
        定。
    (二)、證人邵恆昇（即告訴代理人）於原審審理中結證稱：「
        因為魏梓安欠我們140 萬元，當時利息已經不正常繳交
        ，我們要他把原先質押的車子交給當舖，他說因為他是
        記者，需要用車，所以請他父親幫他作保，當天他的父
        親從台北坐飛機下來，說願意幫他作保，願意幫他背書
        ，我們說要找保證人，被告說他的親戚是魏憶龍，可以
        請他作保，被告就到門口去撥電話，回來之後就說魏憶
        龍幫他作保沒問題，但是魏憶龍沒有辦法到高雄來，所
        以被告才在本票上簽魏憶龍的名字，被告還說本票到期
        前一定會負責償還」、「我們是請被告找一個保證人，
        但魏憶龍是被告自己找的，也是他自己簽的」、「（被
        告是否知道在本票上簽魏憶龍的名字是表示魏憶龍要對
        這份債務負責？）知道，因為魏憶龍就是擔任被告的保
        證人」、「當初我們只是要求被告找保證人，並不是要
        求他去簽魏憶龍的名字，且是他說了之後，我才知道魏
        憶龍是他的親戚」等語（見原審卷第49、50頁）。況「
        高大當舖」與被告之子魏梓安間僅有債權債務關係，衡
        之常情，一般人尚難從姓氏之異同判斷他人之親屬關係
        ，是證人邵恆昇上揭證述內容，核與事實相符，應堪採
        信。證人邵恆昇既非於被告簽發本票前即知被告與魏憶
        龍間之親屬關係，應無在被告簽發本票之際命被告簽署
        魏憶龍名字之可能。被告未經魏憶龍之同意，自行在本
        票上簽署「魏憶龍」名字，其主觀上已認識偽造有價證
        券之客觀事實，其有偽造有價證券之故意，亦可認定。
    (三)、再者，被告除於上揭本票發票人欄內填寫其本人名字外
        ，另緊接於其名字上方偽簽魏憶龍之名字，依該本票之
        形式觀之，仍應認魏憶龍為該本票之共同發票人，故被
        告偽造共同發票人魏憶龍部分，依法應負偽造有價證券
        之罪責。
    (四)、綜上各情，被告有偽造有價證券之客觀事實，主觀上亦
        認識該客觀事實，即有偽造有價證券之故意，事證明確
        ；被告上開所辯，係卸責之詞，不足採信；辯護人上揭
        為被告所辯，亦不足採信；被告上揭犯行應堪認定。
  三、核被告所為，係犯刑法第201 條第1 項之偽造有價證券罪
      。被告偽造有價證券後持以行使，行使偽造有價證券之低
      度行為為偽造有價證券之高度行為所吸收，而被告偽簽「
      魏憶龍」署押之行為，則為偽造有價證券之部分行為，均
      不另論罪。本件被告簽發系爭本票，並於該本票共同發票
      人欄偽簽魏憶龍之簽名，係為擔保其子之債務，此與一般
      偽簽票據直接用以交付詐財行為之性質相較，犯罪惡感尚
      屬有間，且被告年紀已七十歲，其所犯係屬最低本刑3 年
      以上有期徒刑之罪，法重情輕，若處以最低法定刑猶嫌過
      重，尚有可憫恕之處，爰依刑法第59條減輕其刑。被告行
      為後，刑法部分條文於94年2 月2 日修正公布，並於95年
      7 月1 日施行，惟關於刑法第201 、205 條並未修正，自
      無新舊法比較問題，附此敘明。
  四、原審認被告罪證明確，據以論罪科刑，固非無見。惟查：
      依上揭證人邵恆昇之證述內容觀之，被告之子乙○○係遭
      高大當舖經理邵恆昇催索，被告為替其子擔保，而簽發上
      揭本票，嗣邵恆昇認其信之要求用不夠，要求其再找一位
      保證人，被告始於上開本票發票人欄上偽造魏憶龍之簽名
      ，再持以交付邵恆昇，作為清償擔保而行使之。原判決竟
      認定「被告之子乙○○係遭高大當舖負責人甲○○催索，
      被告為替其子擔保，而簽發上揭本票，因甲○○認其信之
      要求用不夠，要求其再找一位保證人，被告始於上開本票
      發票人欄上偽造魏憶龍之簽名，再持以交付甲○○，作為
      清償擔保而行使之」。原判決之事實認定即與卷內資料明
      顯不符，致有上揭事實認定不符之違誤。被告上訴意旨，
      仍執前詞，否認犯罪，指摘原判決不當，雖無理由，但原
      判決既有上開可議之處，自應由本院將原判決撤銷改判。
      審酌被告簽發本件之本票係為其子清償借款，為急覓保證
      人始誤觸刑章，又偽造本票數量僅有1 張，票面金額金額
      140 萬元，對於魏憶龍票據信用及社會金融秩序所生之危
      害程度非鉅，及犯罪後坦承犯行，顯有悔意等一切情狀，
      爰量處有期徒刑一年六月。又被告曾因詐欺案件，經臺灣
      高等法院花蓮分院於85年4 月26日以85年度上易字第14號
      判處有期徒刑8 月確定，經臺灣臺東地方法院檢察署以85
      年度執字第317 號於85年9 月19日執行通緝結案，於91年
      8 月13日時效完成撤銷通緝，有臺灣高等法院被告前案通
      緝紀錄表在卷可稽，其因行刑權期間期滿而不得執行，不
      符合緩刑要件（行刑權消滅後，僅對之不得再執行刑罰而
      已，原確定判決所宣告之罪刑，仍屬存在，不得依刑法第
      74條第1 款規定宣告緩刑。再行刑權消滅與刑之執行完畢
      或赦免不同，同條第2 款既有意將行刑權消滅排除在外，
      即無再類推適用同條第2 款之餘地），自不得為緩刑之諭
      知（司法院廳刑一字第05283 號意見參照）。又被告偽
      造之本票發票人魏憶龍部分，自應依刑法第205 條規定，
      不問屬於犯人與否，均宣告沒收之；至被告以本人名義簽
      發本票部分，仍屬有效票據，故本件被告為發票人部分自
      不在依法沒收之列。
據上論結，應依刑事訴訟法第369 條第1 項前段、第364 條、第
299 條第1 項前段，刑法201 條第1 項、第59條、第205 條，罰
金罰鍰提高標準條例第1 條，判決如主文。
本案經檢察官陳宗吟到庭執行職務。
中    華    民    國    95    年    7     月    18    日
                  刑事第四庭    審判長法  官  蕭權閔
                                      法  官  陳吉雄
                                      法  官  黃蕙芳
以上正本證明與原本無異。
如不服本判決，應於判決送達後10日內向本院提出上訴狀，其未
敘述理由者並應於提出上訴狀後10日內向本院補提理由書（應附
繕本）。
中    華    民    國    95    年    7     月    18    日
                                      書記官  張文斌
附錄本判決論罪科刑法條：
刑法第201條第1 項
  意圖供行使之用，而偽造、變造公債票、公司股票或其他有價
  證券者，處3 年以上10年以下有期徒刑，得併科3 千元以下罰
  金。


司法院資訊處製作；財團法人民間司法改革基金會備份。
